【裁判字號】    96,小抗,10
【裁判日期】    970318
【裁判案由】    清償債務
【裁判全文】
臺灣臺北地方法院民事裁定              96年度小抗字第10號
抗  告  人  乙○○
上列抗告人因與相對人甲○○（原名：馬芝霖）間請求清償債務
事件，對於中華民國96年10月12日本院簡易庭96年北小字第5216
號裁定提起抗告，本院裁定如下：
    主   文
抗告駁回。
抗告費用新台幣壹仟元由抗告人負擔。
    理  由
一、本件抗告意旨略以：伊於民國96年5月16日向本院起訴請求
    相對人清償債務，期間歷經兩次調解庭均在本院處理，雙方
    皆無意見及皆習於該場所環境。且本案發生地於「台北市○
    ○○路○段170號11樓之1」亦為本院所管轄，依民事訴訟法
    第21條、第22條及第25條之規定，本院應有管轄權，原裁定
    將本件訴訟裁定移送台灣士林地方法院管轄，顯有違誤，為
    此提起抗告，求為廢棄原裁定等語。
二、按被告不抗辯法院無管轄權，而為本案之言詞辯論者，以其
    法院為有管轄權之法院；而訴訟之全部或一部，法院認為無
    管轄權，依原告聲請或依職權以裁定移送於其管轄法院，民
    事訴訟法第第25條、第28條第1項分別定有明文。所謂本案
    之言詞辯論，指被告於言詞辯論期日或準備程序期日，就為
    訴訟標的之法律關係為實體上之陳述而言，倘被告僅於書狀
    就為訴訟標的之法律關係為實體上陳述內容之記載，未於言
    詞辯論期日或準備程序期日以言詞加以引用，自難謂被告已
    為本案之言詞辯論（最高法院93年度台抗字第539號判例參
    照）。經查，相對人固曾於本件調解程序期日到場，然揆諸
    上開說明，難謂相對人已為本案之言詞辯論，自無民事訴訟
    法第25條之適用餘地。
三、次按，因契約涉訟者，如經當事人定有債務履行地，得由該
    履行地之法院管轄，民事訴訟法第12條固有明文，此乃民事
    訴訟法關於因契約涉訟特別審判籍之規定，且是項約定雖不
    以書面或明示為必要，即以言詞或默示為之，亦非法所不許
    ，惟仍必須當事人間有約定債務履行地之意思，始有該條之
    適用。而管轄權之有無，雖為受訴法院應職權調查之事項，
    惟當事人對此訴訟成立要件之舉證責任仍不因而免除。查，
    依抗告人在原審所提出之「房屋租賃契約」（見原審卷第4
    至7頁）其內容並無任何關於抗告人所稱兩造間有「契約履
    行地」之記載，抗告人又未能就其所主張兩造曾約定以「台
    北市○○○路○段170號11樓之1」為契約履行地之事實舉證
    證明，自難認抗告人主張本院為契約履行地法院為可採。
四、末按，訴訟，由被告住所地之法院管轄，民事訴訟法第1條
    第1項前段定有明文，本件相對人住所地係在台北縣淡水鎮
    ○○路117巷5號3樓，此有戶籍謄本在卷可稽（見原審卷第2
    0頁），自應由台灣士林地方法院管轄。原審以本院無管轄
    權為由，移送於有管轄權之台灣士林地方法院，核與民事訴
    訟法法第28條第1項規定，並無不合。從而，抗告意旨指摘
    原裁定不當，求予廢棄，為無理由，應予駁回。爰裁定如主
    文。
中    華    民    國    97    年    3     月    18    日
                  民事第六庭審判長法  官  張競文
                                  法  官  鄧德倩
                                  法  官  蕭清清
以上正本係照原本作成。
本裁定不得抗告。
中    華    民    國    97    年    3     月    18    日
                                  書記官  林秀娥


司法院資訊處製作；財團法人民間司法改革基金會備份。
